臺灣屏東地方法院刑事判決
110年度訴字第538號
公  訴  人  臺灣屏東地方檢察署檢察官
被      告  郭忠政


指定辯護人  本院公設辯護人張宏惠  
上列被告因違反毒品危害防制條例案件，經檢察官提起公訴（11
0年度偵字第8639號）及移送併辦（110年度偵字第11138號），
本院判決如下：
    主  文
甲○○犯販賣第三級毒品而混合二種以上之毒品未遂罪，處有期
徒刑壹年肆月；扣案如附表所示之物均沒收。    
    事  實
一、甲○○明知4-甲基甲基卡西酮（4-methylmethcathinone、Mep
    hedrone、4-MMC ）、甲基-N ,N-二甲基卡西酮（Methyl-N 
    ,N-Dimethylcathinone ）均為毒品危害防制條例第2條第2 
    項第3 款所稱之第三級毒品，不得販賣，竟基於販賣第三級
    毒品而混合同一級別毒品以營利之犯意，先於民國110年8月
    31日晚上7時45分前之某時許，在不詳地點，以其所持用如
    附表編號2所示之行動電話連結網際網路，以「@qq300574」
    帳號登入抖音短影視之短視頻社交應用程式平台（下稱抖音
    ），使用暱稱「伯虎」刊登「需要找我。加微信 讓你非到
    國外去」等訊息，暗示瀏覽該訊息之不特定人可向其購買混
    合二種以上第三級毒品成分之咖啡包。適員警於110年8月31
    日晚上7時45分許執行網路巡邏勤務時發現上開訊息，為追
    查販賣毒品案件，遂喬裝為買家而於同日晚上9時14分許以
    抖音與甲○○聯繫，甲○○並指示員警以WeChat即時通訊軟體（
    下稱微信）續為連繫；甲○○復以「zzxcv1125」帳號登入微
    信，並以暱稱「偉」與員警續行接洽，雙方約定以新臺幣（
    下同）1萬6,000元之代價交易如附表編號1所示混合二種以
    上第三級毒品成分咖啡包60包（成分詳如附表編號1備註欄
    所示）、交易時間約為同日晚間10時許、交易地點在位於屏
    東縣○○鎮○○路00號之明日之星KTV附近等事宜。嗣甲○○於同
    日晚間10時許，搭乘由不知情之蔡孟霖所駕駛之車牌號碼00
    0-0000號自用小客車前往前開交易地點，又下車步行至屏東
    縣○○鎮○○路00○0號前，見佯裝為購毒者之員警在該處，遂將
    內含上開毒品成分之咖啡包60包丟擲該處地面，以此方式交
    付前開毒品咖啡包，嗣經員警佯為收取前開毒品咖啡包並交
    付購毒價金時，隨即表明身分且當場實施逮捕，甲○○上開販
    賣第三級毒品而混合同一級別毒品之行為因而未遂，並扣得
    如附表所示之物，始循線查悉上情。
二、案經屏東縣政府警察局潮州分局報告臺灣屏東地方檢察署檢
    察官偵查後起訴及移送併辦。　　
    理  由
壹、程序部分
一、按被告以外之人於審判外之陳述，雖不符刑事訴訟法第159
    條之1 至第159 條之4 之規定，而經當事人於審判程序同意
    作為證據，法院審酌該言詞陳述或書面陳述作成時之情況，
    認為適當者，亦得為證據；當事人、代理人或辯護人於法院
    調查證據時，知有第159 條第1 項不得為證據之情形，而未
    於言詞辯論終結前聲明異議者，視為有前項之同意，刑事訴
    訟法第159 條之5 定有明文。本件檢察官、被告甲○○（下稱
    被告）及其之辯護人，於本院準備程序及審理中均已表示對
    於本判決後引具傳聞性質之證據均同意有證據能力（見本院
    卷第58、181頁），復據本院於審理之調查證據程序逐一提
    示並告以要旨，檢察官、被告及其之辯護人均未爭執上開證
    據之證據能力，且於言詞辯論終結前亦未聲明異議，本院復
    斟酌該等證據，並無任何違法取證之不適當情形，以之作為
    證據使用係屬適當，自得採為認定事實之證據。
二、本判決下列所引用其餘非供述證據，並無證據證明係公務員
    違背法定程序所取得，亦無顯有不可信之情況，且經本院於
    審理期日提示予被告及其之辯護人辨認、宣讀或告以要旨而
    為合法調查，自均得作為本判決之證據。
貳、實體部分
一、認定事實所憑之證據及理由：
  ㈠上揭事實，業據被告於警詢、偵訊、本院訊問、準備程序及
    審理時均坦承不諱（見偵8639號卷第15至25、139至143、16
    3至168、185至190頁，本院卷第28、57、181、190至191頁
    ），核與證人蔡孟霖於警詢及偵訊時證述之情節大致相符（
    見偵8639號卷第195至200、235至241頁），並有屏東縣政府
    警察局潮州分局搜索扣押筆錄、扣押物品目錄表、扣押物品
    收據、被告之抖音網頁擷圖（暱稱伯虎）、被告與員警之抖
    音及通訊軟體微信對話紀錄擷圖、蒐證照片、Google街景圖
    、監視器翻拍照片及屏東縣政府警察局潮州分局扣押物品清
    單等件附卷可稽（見偵8639號卷第33至39、87至115、149至
    159頁，偵11138號卷第149頁），並有如附表所示之物扣案
    可資佐證。　　
　㈡又扣案如附表編號1所示之毒品咖啡包（重量詳如附表），含
    有如附表編號1「備註欄」所示第三級毒品成分乙節，有內
    政部警政署刑事警察局110年10月15日刑鑑字第1108001448
    號鑑定書1份附卷可佐（見本院卷第93至94頁）。是上開扣
    案之咖啡包內混有二種以上第三級毒品成分無訛，綜上，足
    認被告上開任意性自白與事證相符，足為憑採，其上開犯行
    堪以認定。　
　㈢刑事偵查技術上所謂之「釣魚偵查」，係指對於原已犯罪或
    具有犯罪故意之人，以設計引誘之方式，使其暴露犯罪事證
    ，而加以逮捕或偵辦而言，此純屬偵查犯罪技巧之範疇，並
    未違反憲法對於基本人權之保障，且於公共利益之維護有其
    必要性存在，故依「釣魚」方式所蒐集之證據資料，原則上
    非無證據能力。而所謂「陷害教唆」，則指行為人原不具犯
    罪之故意，純因司法警察之設計教唆，始萌生犯意，進而實
    行犯罪構成要件之行為者而言，因係以引誘或教唆犯罪之不
    正當手段，使原無犯罪故意之人因而萌生犯意，實行犯罪行
    為，再進而蒐集其犯罪之證據，予以逮捕偵辦，此種誘人犯
    罪之手段顯已違反憲法對於基本人權之保障，且已逾越偵查
    犯罪之必要程度，對於公共利益之維護並無意義，其因此所
    取得之證據資料，應不具有證據能力。又於俗稱「釣魚」或
    「誘捕偵查」之情形，因毒品買者為協助警察辦案佯稱購買
    ，而將販賣者誘出以求人贓俱獲，因其無實際買受之真意，
    且在警察監視之下伺機逮捕，事實上亦不能真正完成買賣，
    則該次行為，僅能論以販賣未遂（最高法院100 年度台上字
    第4498號判決意旨參照）。查被告已著手販賣混合同一級別
    第三級毒品之咖啡包，即以抖音發布暗示販賣混合同一級別
    第三級毒品成分咖啡包之廣告訊息；又經員警偵辦而佯裝欲
    購買毒品，而與被告聯繫約定交易毒品事宜。嗣被告依約定
    攜帶如附表編號1所示混合同一級別第三級毒品成分之咖啡
    包抵達如事實欄所示之交易地點與員警交易毒品後，旋即為
    員警逮捕，並扣得如附表所示之物，足徵被告原即有意圖營
    利而販賣毒品之犯意，惟員警並無購買毒品之真意，且被告
    當場即為警逮捕，而事實上無法真正完成本案混合同一級別
    第三級毒品之買賣，被告上開犯行應屬販賣第三級毒品而混
    合同一級別毒品未遂無疑。
　㈣按販賣毒品之所謂販賣行為，係行為人基於營利之目的，而
    販入或賣出毒品而言。販賣毒品者，其主觀上須有營利之意
    圖，且客觀上有販賣之行為即足構成，至於實際上是否已經
    獲利則非所問。即於有償讓與他人之初，係基於營利之意思
    ，並著手實施，而因故無法高於購入之原價出售，最後不得
    不以原價或低於原價讓與他人時，仍屬販賣行為。必始終無
    營利之意思，縱以原價或低於原價有償讓與他人，方難謂為
    販賣行為，而僅以轉讓罪論處（最高法院100 年度台上字第
    4683號判決意旨參照）。查被告所為本案販賣第三級毒品而
    混合同一級別毒品予購毒者之過程中，既有與員警約定收取
    金錢，則行為外觀上顯具備販賣毒品犯行之構成要件，且被
    告於本院審理中自陳：1包咖啡包大概可以賺200元等語（見
    本院卷第190頁），足認其有從中賺取買賣價差牟利之意圖
    及事實，應屬合理認定，依上開說明，概可認被告係出於營
    利之意圖而為之，即屬販賣行為。　
　㈤綜合上述，本案事證已臻明確，被告上開犯行堪以認定，應
    依法論科。
二、論罪科刑：
　㈠109年7月15日修正施行之毒品危害防制條例增定第9條第3項
    ，謂：「犯前5條之罪（按即毒品危害防制條例第4條至第8
    條）而混合2種以上之毒品者，適用其中最高級別毒品之法
    定刑，並加重其刑至二分之一。」。該條項所稱之「混合」
    ，係指將2種以上之毒品摻雜調合，無從區分而言（如置於
    同一包裝）。考其立法目的，係因目前毒品查緝實務，施用
    混合毒品之型態日益繁多，且因混合毒品之成分複雜，施用
    後所造成之危險性及致死率均高於施用單一種類者，為加強
    遏止混合毒品之擴散，爰增定犯毒品危害防制條例第4條至
    第8條之罪，而有混合2種以上毒品之情形者，加重其刑至二
    分之一。此規定係就犯罪類型變更之個別犯罪行為予以加重
    ，當屬刑法分則加重之性質而成為另一獨立之罪。查被告販
    賣如附表編號1所示之毒品經送鑑定結果，含有2種以上第三
    級毒品成分，業如前述，係同一包裝內摻雜調合有2種以上
    之毒品，自屬該項所稱之混合2種以上之毒品。
　㈡查4-甲基甲基卡西酮、甲基-N,N-二甲基卡西酮均為毒品危害
    防制條例第2條第2項第3款所定之第三級毒品，依法不得販
    賣。核被告上開犯行所為，係犯毒品危害防制條例第9條第3
    項、第4條第6項、第3項販賣第三級毒品而混合二種以上之
    同一級別毒品未遂罪。公訴意旨雖漏未論及毒品危害防制條
    例第9條第3項之罪名，惟因基本社會事實同一，且本院於審
    理期日已當庭曉諭毒品危害防制條例第9條第3項之規定（見
    本院卷第180頁），無礙於被告防禦權之行使，爰依法變更
    起訴法條予以審理。
　㈢末查，檢察官移送併案審理部分（見本院卷第66至66-4頁）
    ，與檢察官起訴書所載之全部犯罪事實間，屬事實上同一案
    件，為起訴效力所及，本院自得併予審理。
　㈣刑之加重、減輕事由：　　
　⒈被告本案販賣第三級毒品而混合二種以上之同一級別毒品未
    遂罪，應依毒品危害防制條例第9條第3項之規定，除適用其
    中最高級別即販賣第三級毒品之法定刑外，並加重其刑。 
　⒉檢察官起訴書固以被告前因妨害風化等案件，經臺灣高雄地
    方法院分別以107年度簡字第4390號判決及107年度簡字第31
    24號判決各判處有期徒刑3月確定，並經同法院以108年度聲
    字第1407號裁定應執行刑5月確定，於108年10月21日易科罰
    金執行完畢等情，主張被告構成累犯，並請求參照司法院大
    法官釋字第775號解釋意旨，審酌依刑法第47條第1項規定加
    重其刑等語。惟本院審酌被告前述執行完畢之案件距本案犯
    罪時間尚有間隔，且前案所犯之妨害風化案件，與本案所犯
    之罪於罪質及侵害法益方面均不相同等情，難據此認定其有
    特別之惡性或刑罰反應力薄弱之情，爰不依累犯規定加重其
    刑，且不於主文、據上論斷欄記載累犯，但本院仍得就被告
    之前科素行，依刑法第57條第5款所定「犯罪行為人之品行
    」之量刑審酌事項而為上揭評價，併予敘明。
　⒊次按犯毒品危害防制條例第4條至第8條之罪於偵查及歷次審
    判中均自白者，減輕其刑，毒品危害防制條例第17條第2項
    定有明文；其立法意旨在於獎勵犯罪人之悛悔，同時使偵查
    或審判機關易於發現真實，以利查緝，俾收防制毒品危害之
    效。就販賣第三級毒品而混合二種以上之同一級別毒品罪，
    其本質上亦為販賣毒品罪，自有毒品危害防制條例第17條第
    2項之適用。被告於偵查及本院審判中就本案犯行均自白不
    諱，已如前述，自應適用毒品危害防制條例第17條第2項規
    定減輕其刑。　　
　⒋被告對不特定人散布販賣上開混合同一級別第三級毒品廣告
    行為時，即已著手於販賣毒品行為之實行，惟因員警自始即
    無購買毒品真意而未遂，且其所生危害既較既遂犯輕，爰依
    刑法第25條第2項之規定，按既遂犯之刑度減輕其刑。　 
　⒌毒品危害防制條例第17條第1項：
　⑴犯第4條至第8條、第10條或第11條之罪，供出毒品來源，因
    而查獲其他正犯或共犯者，減輕或免除其刑，為毒品危害防
    制條例第17條第1項所明定。次按，毒品危害防制條例第17
    條第1項規定所稱之「供出毒品來源，因而查獲其他正犯或
    共犯者」，係指犯罪行為人供出毒品來源之對向性正犯，或
    與其具有共同正犯、共犯（教唆犯、幫助犯）關係之毒品由
    來之人的相關資料，客觀上足使偵查犯罪之公務員得據以對
    之發動偵查，並因而破獲者。
　⑵經查，本件被告於110年9月1日警詢時供出其扣案如附表編號
    1所示之第三級毒品係於案發當日晚上9時許向謝豐澤所購買
    （見偵8639號卷第19至21頁），警方即依據被告之供述查獲
    謝豐澤，且謝豐澤已於偵訊中自白明確，臺灣屏東地方檢察
    署檢察官亦就謝豐澤於110年8月31日晚上8時35分許販賣第
    三級毒品咖啡包60包予被告之犯行提起公訴等情，有卷附臺
    灣屏東地方檢察署110年12月7日屏檢介日110偵8639字第110
    9045099號函暨後附謝豐澤偵訊筆錄、臺灣屏東地方檢察署
    檢察官110年度偵字第10355號起訴書及屏東縣政府警察局潮
    州分局110年12月9日潮警偵字第11032534700號函暨後附職
    務報告等件在卷可憑（見本院卷第67至91頁），又被告本案
    販賣第三級毒品未遂犯行之時間（110年8月31日晚上10時許
    ）在前述謝豐澤販賣第三級毒品予被告之時間（同日晚上8
    時35分許）後，且僅相隔不到2小時，毒品數量亦均為咖啡
    包60包，足認本件被告本案販賣之第三級毒品確實係其於前
    述時間向謝豐澤購得。被告已足該當毒品危害防制條例第17
    條第1項之「供出毒品來源因而查獲其他正犯」之要件，應
    依該規定就其上開犯行減輕其刑。被告有前揭1種加重及3種
    減輕其刑事由，應依法先加後遞減之。
　㈤爰以行為人之責任為基礎，審酌被告為圖賺取金錢，明知上
    開毒品為毒品危害防制條例所列管之第三級毒品，不得非法
    販賣，且第三級毒品對於他人身心健康、社會秩序之危害至
    深且鉅，施用毒品者容易上癮而戒除不易，仍無視於國家杜
    絕毒品之禁令，使用傳播方式無遠弗屆之社交平台抖音、通
    訊軟體微信散布販賣毒品廣告、與購毒者接洽交易事宜，被
    告著手販賣第三級毒品而混合同一級別毒品之毒品咖啡包欲
    牟利，加速毒品擴散，肇生他人施用毒品之來源，戕害國民
    身心健康，且有孳生其他犯罪之可能，犯罪所生危害程度非
    輕，所為實不足取；另考量被告著手販賣之毒品數量、價格
    ；兼衡被告坦承犯行之犯後態度、犯罪手段、自陳高中肄業
    之智識程度、職業為冷凍庫拆裝、未婚無子之家庭生活狀況
    （見本院卷第191 頁）等一切情狀，量處如主文所示之刑。
    　
三、沒收：
  ㈠按毒品危害防制條例第18條第1 項後段規定查獲之第三級、
    第四級毒品，無正當理由而擅自持有者，沒入銷燬之；此應
    沒入銷燬之毒品，專指查獲施用或持有（未成罪）之第三級
    、第四級毒品而言；倘屬同條例相關法條明文規定處罰之犯
    罪行為，即非該條項應依行政程序沒入銷燬之範圍；再同條
    例對於查獲之製造、運輸、販賣、意圖販賣而持有、以非法
    方法使人施用、引誘他人施用及轉讓、持有一定數量以上第
    三級、第四級毒品之沒收，並無特別規定，如其行為已構成
    犯罪，則該毒品即屬不受法律保護之違禁物，應回歸刑法之
    適用（最高法院98年度台上字第2889號、99年度台上字第27
    33號判決意旨均可參照）。查扣案如附表編號1所示之毒品
    咖啡包60包，為被告所有且欲出售之毒品等情，業經其供承
    在卷（見本院卷第189頁），被告此犯行，既係毒品危害防
    制條例明文規定處罰之犯罪行為，揆諸前揭說明，前揭扣案
    如附表編號1所示之物，雖不屬同條例第18條第1 項後段應
    依行政程序沒入銷燬之範圍，惟仍為不受法律保護之違禁物
    ，當連同難以完全析離毒品之各只外包裝袋，均應依刑法第
    38條第1 項規定，併予宣告沒收；至因鑑驗耗盡之上開毒品
    既已滅失，自無庸再為沒收之諭知，附此敘明。　
　㈡扣案如附表編號2所示之行動電話1支，為被告用以發送販賣
    訊息及與買家聯繫交易事宜所用之物等情，業據被告於本院
    審理中供述在卷（見本院卷第191頁），故附表編號2所示之
    行動電話1支，應依毒品危害防制條例第19條第1項規定宣告
    沒收。
據上論斷，應依刑事訴訟法第299條第1項前段、第300條，毒品
危害防制條例第4條第3項、第6項、第9條第3項、第17條第1項、
第2項、第19條第1項，刑法第11條、第25條第2項、第38條第1項
，判決如主文。
本案經檢察官葉幸眞提起公訴及移送併辦，檢察官王雪鴻到庭執
行職務。
中　　華　　民　　國　　111 　年　　7 　　月　　29　　日
                  刑事第三庭   審判長法  官  鍾佩真
                                     法  官  楊子龍
                                     法  官  張瑞德
以上正本證明與原本無異。
如不服本判決應於收受判決後20日內向本院提出上訴書狀，並應
敘述具體理由；其未敘述上訴理由者，應於上訴期間屆滿後20日
內向本院補提理由書（均須按他造當事人之人數附繕本）「切勿
逕送上級法院」。
中　　華　　民　　國　　111 　年　　8 　　月　　2 　　日
                                      書記官  李佩玲

附錄本案論罪科刑法條全文：

毒品危害防制條例第9條
成年人對未成年人販賣毒品或犯前三條之罪者，依各該條項規
定加重其刑至二分之一。
明知為懷胎婦女而對之販賣毒品或犯前三條之罪者，亦同。
犯前五條之罪而混合二種以上之毒品者，適用其中最高級別毒品
之法定刑，並加重其刑至二分之一。

毒品危害防制條例第4條
製造、運輸、販賣第一級毒品者，處死刑或無期徒刑；處無期
徒刑者，得併科新臺幣3千萬元以下罰金。
製造、運輸、販賣第二級毒品者，處無期徒刑或10年以上有期
徒刑，得併科新臺幣1千5百萬元以下罰金。
製造、運輸、販賣第三級毒品者，處7年以上有期徒刑，得併科
新臺幣1千萬元以下罰金。
製造、運輸、販賣第四級毒品者，處5年以上12年以下有期徒刑
，得併科新臺幣5百萬元以下罰金。
製造、運輸、販賣專供製造或施用毒品之器具者，處1年以上7
年以下有期徒刑，得併科新臺幣1百50萬元以下罰金。
前五項之未遂犯罰之。

附表：
編號 品名 數量 單位 備註（見內政部警政署刑事警察局110年10月15日刑鑑字第1108001448號鑑定書，本院卷第93至94頁）  1  咖啡包 60 包 1.甲○○持有（含紅/金色包裝袋60只）。 2.驗前總毛重約103.50公克（包裝總重約37.37公克），驗前總淨重約66.13公克。 3.隨機抽取編號40鑑定，經檢視內含紫色粉末及塊狀物。淨重0.95公克，取0.61公克鑑定用罄，餘0.34公克。檢出第三級毒品4-甲基甲基卡西酮（4-methylmethcathinone、Mephedrone、4-MMC) 及微量第三級毒品甲基-N ,N-二甲基卡西酮（Methyl-N ,N-Dimethylcathinone）等成分。測得4-甲基甲基卡西酮純度約3％。 4.依據抽測純度值，推估編號1 至60均含4-甲基甲基卡西酮之驗前總純質淨重約1.98公克。  2 黑色蘋果牌行動電話  1  支 甲○○所有。含門號0000000000號SIM卡1枚。